臺灣臺北地方法院民事判決
111年度簡上字第181號
上  訴  人  江美麗  
兼        
訴訟代理人  黃慶堂  
被  上訴人  鄭麗綺  
訴訟代理人  李朝勝  
上列當事人間請求排除侵害事件，上訴人對於民國110 年11月26
日本院臺北簡易庭110 年度北簡字第7538號第一審判決，提起上
訴，本院於民國111 年6 月17日言詞辯論終結，判決如下：
    主  文
上訴駁回。
第二審訴訟費用由上訴人負擔。
    理  由
一、被上訴人主張：上訴人江美麗與被上訴人均為門牌號碼台北
    市○○區○○路00巷0號福祿來大樓（下稱系爭大樓）之區分所
    有權人，上訴人黃慶堂則為江美麗之配偶，兩人為同住夫妻
    關係，系爭大樓頂樓（下稱系爭頂樓）為系爭大樓公共設施
    ，屬全體區分所有權人共有。詎上訴人竟將其所有之物品堆
    放於系爭頂樓，已足影響系爭大樓全體住戶之公共安全，經
    系爭大樓區分所有權人聯署後併函請上訴人應將其個人所有
    物品移除，然上訴人均置之不理。又被上訴人前以被上訴人
    之夫即訴外人李朝勝名義，對黃慶堂提起與本案相同事實之
    訴訟，而該訴訟雖經本院以108 年度北簡字第14526 號民事
    判決判命黃慶堂應予移除占用系爭大樓頂樓平台之個人物品
    ，惟因李朝勝並非系爭大樓之區分所有權人，本院民事庭合
    議庭廢棄並駁回其訴，被上訴人始依民法第767 條第1 項前
    段等規定提起本件訴訟，請求上訴人應將放置於系爭頂樓，
    如原審判決附圖所示Ａ、Ｂ項目上之個人物品除去等語。
二、上訴人則辯以：江美麗為系爭大樓11樓房屋所有權人，黃慶
    堂為江美麗之配偶，同住於系爭大樓11樓，江美麗與建商購
    入上開房地時，即已與建商約定12樓即系爭頂樓由11樓所有
    權人專用，又上訴人於系爭頂樓搭設棚架，係因系爭大樓管
    理委員會未修繕系爭大樓頂樓漏水問題，導致上訴人所有房
    地滲漏水，故上訴人不得已需於系爭頂樓搭設棚架以暫先處
    理漏水問題，且上訴人雖於系爭頂樓置放物品，然未妨礙消
    防空間，若系爭大樓同意用公款處理漏水問題，上訴人便願
    意清空頂樓物品。再者，系爭頂樓現無門禁也無鎖門，任何
    住戶均可自由出去，堆放東西沒有影響公共安全等語資為抗
    辯。
三、原審為上訴人全部敗訴之判決，判命上訴人應將放置在臺北
    市○○區○○路00巷0 號頂樓如原審判決附圖Ａ（占用面積15.31
    平方公尺）、Ｂ（占用面積：31.10平方公尺）所示部分之個
    人物品（包含棚架）除去。上訴人不服第一審判決，提起上
    訴，並聲明：㈠原判決廢棄；㈡被上訴人在第一審之訴駁回。
    被上訴人則辯以：上訴駁回。
四、本院得心證之理由：
  ㈠按契約固須當事人互相表示意思一致始能成立，但所謂互相
    表示意思一致，不限於當事人直接為之，其經第三人為媒介
    而將當事人互為之意思表示從中傳達而獲致意思表示一致者
    ，仍不得謂契約未成立。是公寓大廈之買賣，建商與各承購
    戶分別約定，該公寓大廈之共有部分或其基地之空地由特定
    共有人使用者，除別有規定外，應認共有人間已合意成立分
    管契約，區分所有權人應受該約定之拘束。倘共有人已按分
    管契約占有共有物之特定部分，他共有人嗣後將其應有部分
    讓與第三人，除有特別情事外，其受讓人對於分管契約之存
    在，通常即有可得而知之情形，而應受分管契約之拘束（最
    高法院96年度台上字第2025號判決及108 年度台上字第445 
    號判決意旨參照）。
  ㈡經查，被上訴人為門牌號碼臺北市○○區○○路00巷0號6樓房地
    之所有權人，江美麗則為門牌號碼臺北市○○區○○路00巷0號1
    1樓房地之所有權人，此有土地登記第一類謄本、建物登記
    公務用謄本在卷可查（見原審卷第57頁、第75頁），渠等均
    為系爭大樓之區分所有權人，又黃慶堂為江美麗之配偶，此
    亦有江美麗之個人戶籍資料、黃慶堂之全戶基本資料（見原
    審卷第63、65頁）存卷可考。而系爭頂樓係為建築物即系爭
    大樓之主要構造，為維持建物安全及其外觀所必要，性質上
    亦不許分割而獨立為區分所有之客體，應由全體住戶共同使
    用，自屬系爭大樓之共同使用部分，惟江美麗於購得前開房
    地時業與系爭大樓之建商約定，其為系爭大樓頂樓陽台除公
    共設施外，歸頂樓所有人保管使用，地下室歸壹樓使用等事
    實，即有建物登記公務用謄本（建號全部）、土地登記第一
    類謄本（所有權個人全部）、本院75年度公字第21695號公
    證書及房屋預訂委建契約書在卷為憑（見原審卷第57頁、第
    75頁、第345頁至第357頁），並為兩造所不爭執，堪信為真
    實。是而，系爭大樓之頂樓及地下室，建商與各承購戶已分
    別約定陽台除公共設施外，歸頂樓所有人保管使用，地下室
    歸一樓使用，且被上訴人亦不爭執上訴人就系爭頂樓具有使
    用權（見原審卷第235 頁），依前揭說明，應認系爭大樓之
    區分所有權人間就系爭頂樓已合意成立分管契約，系爭頂樓
    歸上訴人分管並占有使用，嗣後繼受之區分所有權人或被上
    訴人均應受該約定之拘束。
  ㈢第按，各區分所有權人按其共有之應有部分比例，對建築物
    之共用部分及其基地有使用收益之權。但另有約定者從其約
    定。住戶對共用部分之使用應依其設置目的及通常使用方法
    為之。但另有約定者從其約定。住戶應依使用執照所載用途
    及規約使用約定專用部分，不得擅自變更，公寓大廈管理條
    例第9 條第1 項、第2 項及第15條第1 項分別定有明文。是
    而，各共有人按其應有部分，對於共有物之全部雖有使用收
    益之權，若共有人對共有物之特定部分使用收益，除須徵得
    他共有人全體之同意外，其使用仍應依其設置目的及通常使
    用方法為之，且不能違反公寓大廈管理條例、區域計畫法、
    都市計畫法及建築法令之規定，非謂共有人得對共有物之全
    部或任何一部有自由使用收益之權利。如共有人不顧他共有
    人之利益，而就共有物之全部或一部任意使用收益，即屬侵
    害他共有人之權利。再者，大樓屋頂平台之用途，一般作為
    火災之避難場、電梯之機械室、屋頂之出入口、避雷針、共
    同天線、火災時之通路，如住戶於屋頂平台加蓋建物，影響
    全建築物之景觀及住戶之安全，已達變更屋頂之用途或性質
    ，自非適當，共有人為全體共有人之利益，自得本於所有權
    請求除去之（最高法院92年度台上字第41號、88年度台上字
    第2207號判決意旨參照）。
  ㈣查被上訴人主張上訴人未經其餘系爭大樓區分所有權人同意，於系爭頂樓搭建棚架，並放置其個人物品，其中棚架雖經臺北市建築管理工程處於111 年3 月15日拆除，惟該拆除後之棚架仍置放於頂樓平台等節，有照片、存證信函、系爭大樓住戶聯署書、臺北市單一陳情系統截圖、110 年4 月30日現場照片等件為證（見原審卷第15頁至25頁、本院卷第131 頁至第135），且上訴人均對於渠等確有占用系爭大樓頂樓並於如原審判決附圖Ａ（占用面積15.31平方公尺）、Ｂ（占用面積：31.10平方公尺）所示區域等情，並不爭執，堪信被上訴人於此主張，應為事實。又上訴人雖依分管契約得就系爭頂樓具有專用使用之權，業如前述，惟依前揭規定，上訴人使用系爭頂樓，仍需就該區域保持淨空暢通之狀態，不得設置任何障礙物或放置其他物品致影響系爭頂樓作為火災之避難場及通路用途，以及空地基於景觀、採光、通風、安全等之設置目的。本案觀之卷附系爭頂樓之現況照片，可知系爭頂樓遭上訴人所有之雜物及以黑色帆布或膠布覆蓋之棚架占用面積極大（見本院卷第167頁），部分區域僅留有極小通道，顯然將導致通行不易，上訴人復放置大量私人盆栽、植栽或空桶等，並有類似罐裝物、清潔用品、籃子、罐、容器等個人物品，並有經覆蓋遮掩之諸多雜物物件等，狀況甚為雜亂無章，此有卷附系爭頂樓照片（見原審卷第15頁、第263 頁至第267 頁、本院卷第167頁至第173 頁）附卷為證，可認上訴人使用系爭頂樓之方式，實已致其喪失作為防火避難空間及通路之設置目的而變更其用途，顯已逾越一般社會通念所能接受之管理使用方式，而影響全建築物之景觀及整體住戶之安全，已非適法外，亦影響該系爭頂樓之外型景觀、美觀、採光、通風、衛生環境，縱上訴人辯稱未將系爭頂樓予以排他使用，系爭大樓所有區分所有權人均得上樓，然上訴人前述使用情形，不能認為已經符合公寓大廈管理條例上開規定，復未徵得全體區分所有權人開會獲得多數決議之同意，足影響其他區分所有權人之權益，自屬侵害他區分所有權人之權利，上訴人此部所辯，難認為有據。是而，被上訴人本於全體區分所有權人之利益，請求排除上訴人之侵害，自屬有據。再者，關於上訴人辯稱因其住所為海砂屋導致屋內漏水，需定期做防水防漏工程，故為防止其住家漏水而設置活動帆布棚架云云，然上訴人就此未舉證以實，則系爭大樓11樓是否有漏水？又漏水原因是否確實由頂樓向下滲漏之緣故？均有疑義，況觀諸上訴人在系爭頂樓搭活動帆布棚架及佈置膠布覆蓋之現況，難認足以阻擋系爭頂樓雨水積水向下之宣洩逸漏，顯非維持約定專用之必要為適當程度之改良或修繕。
五、綜上所述，上訴人使用系爭頂樓之現況，實已致頂樓平台喪
    失作為防火避難空間及通路之設置目的而變更其用途，顯已
    逾越一般社會通念所能接受之管理使用方式，而與公寓大廈
    管理條例第9 條第2 項規定有違，故被上訴人依民法第767 
    條第1 項、第821 條規定，請求上訴人應將放置在臺北市○○
    區○○路00巷0 號頂樓，如原審判決附圖Ａ（占用面積15.31平
    方公尺）、Ｂ（占用面積：31.10平方公尺）所示上訴人置放
    之個人物品（包含棚架）除去，為有理由，應予准許。原審
    為上訴人敗訴之判決，經核並無違誤。上訴意旨指摘原審判
    決不當，請求予以廢棄改判，為無理由，應予駁回。
六、本件事證已臻明確，兩造其餘之攻擊或防禦方法及未經援用
    之證據，經本院斟酌後，認為均不足以影響本判決之結果，
    爰不逐一詳予論駁，併此敘明。
七、據上論結，本件上訴為無理由，爰依民事訴訟法第436 條之
    1 第3 項、第449 條第1 項、第463 條、第78條，判決如主
    文。
中　　華　　民　　國　　111 　年　　6 　　月　　30　　日
                  民事第五庭  審判長法  官    匡  偉   
　　　　　　　　　　　　　　　　　  法  官    何佳蓉 
　　　　　　　　　　　　　　　　　  法  官    張詠惠
以上正本係照原本作成。
本件當事人須以本判決適用法律顯有錯誤為上訴理由時，始得於
本判決送達後二十日內向本院提出上訴狀，如已於本判決宣示後
送達前提起上訴者，應於判決送達後十日內補具上訴理由（均按
他造當事人之人數附繕本），並經本院許可後方得上訴最高法院
。上訴時應提出委任律師或具有律師資格之人之委任狀；委任有
律師資格者，另應附具律師資格證書及釋明委任人與受任人有民
事訴訟法第466條之1第1項但書或第2項（詳附註）所定關係之釋
明文書影本。如委任律師提起上訴者，應一併繳納上訴審裁判費
。
中　　華　　民　　國　　111 　年　　6 　　月　　30　　日
                                    書記官    陳香伶
　　　　　　　　　　　　　　　　　　
附註：
民事訴訟法第466條之1（第1項、第2項）
（訴訟代理人之委任）
對於第二審判決上訴，上訴人應委任律師為訴訟代理人。但上訴
人或其法定代理人具有律師資格者，不在此限。
上訴人之配偶、三親等內之血親、二親等內之姻親，或上訴人為
法人、中央或地方機關時，其所屬專任人員具有律師資格並經法
院認為適當者，亦得為第三審訴訟代理人。